【裁判字號】    92,上易,894
【裁判日期】    920808
【裁判案由】    侵占
【裁判全文】
臺灣高等法院高雄分院刑事判決                    九十二年度上易字第八九四號
    上  訴  人  台灣高雄地方法院檢察署檢察官
    上  訴  人
    即  被  告  甲○○
    選任辯護人  黃如流律師
                李文禎律師
右上訴人因被告侵占案件，不服臺灣高雄地方法院九十二年度易字第四一０號中華民
國九十二年五月二十日第一審判決（起訴案號：臺灣高雄地方法院檢察署九十年度偵
續字第二０四號），提起上訴，本院判決如左：
      主  文
原判決撤銷。
甲○○共同連續意圖為自己不法之所有，而侵占自己持有他人之物，處有期徒刑陸月
，如易科罰金，以參佰元折算壹日。
    事  實
一、甲○○與王三井（通緝中）二人係夫妻關係，而王三井係丙○○及乙○○之大舅
    ，緣丙○○及乙○○於民國八十四年間因繼承而獲得新台幣（下同）一千三百餘
    萬元之巨額遺產，因與叔叔簡平敬發生訟爭，擔憂倘將大筆金錢存放自己之金融
    帳戶內，恐將於敗訴後不保之際，即由王三井及甲○○之子女王昱閔及王雅筠（
    均由公訴人另為不起訴處分）陪同至上海商業儲蓄銀行東台南分行銀行領出現款
    一千零二十萬元後，除其中一百二十萬元存入王昱閔某銀行帳戶內，由丙○○及
    乙○○保管此帳戶之存摺、印章及提款卡以供日常花費之用外，餘九百萬元全數
    委託交由王三井及甲○○暫時保管。該九百萬元其中五百萬元由甲○○以定期存
    款之方式存於銀行（業於半年後解約返還丙○○及乙○○）；二百萬元於八十八
    年十二月十五日、十六日以每次存款一百萬元之方式分次存入王昱閔設於高新銀
    行之帳號000000000000號帳戶內；另二百萬元則於八十八年十二月
    十六日、十七日分次存入王雅筠設於第一商業銀行北高雄分行之帳號00000
    000000號帳戶內（十六日存入一百一十萬，連同王雅筠訂婚時之禮金收入
    二十萬元共存入一百三十萬元，十七日則存入九十萬元）。詎甲○○及王三井於
    取得前開丙○○及乙○○交付保管之款項後，竟因王三井在中國大陸投資事業急
    需資金，由王三井在中國大陸以電話指示甲○○後，二人即共同為自己不法所有
    之意圖，並基於侵占之概括犯意聯絡，自八十八年十二月二十日起，至八十九年
    三月二十九日止，推由甲○○將上開王昱閔帳戶內受託保管之二百萬元，分別提
    領現金或轉帳（金額分別為88.12.20五十一萬元、88.12.29四十三萬三千元、89
    .01.04四十三萬元、89.01.31三十五萬元、89.02.02十萬元、89.03.06 十萬元
    、89.03.09十萬元、89.03.29十三萬八千元；合計超出二百萬元部分係原帳戶存
    款）之方式，將受託保管之二百萬元變易持有為所有，輾轉匯予王三井；另於八
    十八年十二月二十四日、二十七日各一百萬元，以相同之方式，亦將上開王雅筠
    帳戶內之二百萬元輾轉匯予王三井，而予以侵吞入己。嗣八十九年九月間，丙○○及乙○○欲將該筆四百萬元之存款改為無記名定期存單而請求王三井及甲○○
    返還時，始發現上情。
二、案經丙○○及乙○○訴由臺灣高雄地方法院檢察署檢察官偵查起訴。
    理  由
一、上訴人即被告甲○○經傳未到，原審訊之被告甲○○坦承有於右揭時、地以右揭
    之方式受託保管告訴人之九百萬元，並將上開王昱閩及王雅筠帳戶內共四百萬元
    輾轉匯至中國大陸予其夫王三井之事實，雖矢口否認有侵占之犯行，辯稱：他們
    之前要將款項寄放在我們家時，就談到投資的事，所以該四百萬元是告訴人用以
    投資之款項，並沒有侵占云云，是本案之爭點係在於告訴人丙○○、乙○○是否
    有同意將此四百萬元用以投資王三井位於中國大陸之事業。經查：
  (一)本件被告甲○○之夫即偵查中同案被告王三井答辯狀稱：「... 當初這四百萬的
    投資金額是本人認為不影響她們財務狀況下所作之決定，而且可讓她們在公司有
    個職位及薪水收入所作的考慮。... 我身為她們的舅舅，眼看她倆毫無謀生能力
    ，才會想到幫她們規劃投資理財，且因本人有一兒一女，女兒已遠嫁美國，兒子
    現就讀大學電機系，如今需要有親人幫忙看管大陸公司財務兼人事... 」等情，
    有答辯狀卷附可按（見偵字第二五八二八卷第二四頁），該答辯狀內容已顯示，
    本件告訴人所有委託被告甲○○保管之四百萬元，轉投資用於王三井在大陸之事
    業，係被告甲○○之夫王三井基於幫告訴人投資理財規劃善意動機下之王三井個
    人之決定，足認被告甲○○及其夫王三井就告訴人本件四百萬元之個案投資，並
    無特別徵詢告訴人同意已明，且公訴人於偵查中質之同案被告王三井有無告訴人
    同意本件投資之證明時，同案被告王三井供陳：口頭上同意，沒有方法可證明云
    云（見八十九年度偵字第二五八二八號偵查卷第二十三頁背面），惟四百萬元並
    非一筆小數目，茍確有投資一事，就投資事業及營運狀況為何，應有資料可供參
    考，然本件就告訴人提起告訴迄今，已二年餘，被告甲○○及其夫僅提出營業執
    照為證，然該營業照執並未經大陸地區公證及我國財團法人海峽交流基金會予以
    驗證，且縱屬真正，亦無從作為告訴人有同意本件四百萬元投資之證明。
  (二)次倘如被告甲○○所言告訴人真有投資，則衡諸常情，應就告訴人所占之股分，
    將來盈虧之分配等事項有所約定，但均未見被告甲○○及其夫王三井提出任何說
    明，是被告甲○○於原審所辯是否屬實，即有可疑。
  (三)再茍告訴人於將前開款項領出交予被告甲○○及王三井保管時，即已同意投資四
    百萬元，則按理此四百萬元隨即分次匯往大陸即可，又何須大費周章先分別存入
    王昱閩及王雅筠上開二帳戶後，再分數次提領匯予王三井？
  (四)況告訴人丙○○前往大陸之時間點係於八十九年七月二十二日至同年八月二日，
    此有入出境資料查詢表附卷可稽，倘告訴人果真有同意四百萬元投資乙事，衡情
    ，同案被告王三井於告訴人丙○○前往大陸時，理應趁此機會對之詳加介紹公司
    事務，而告訴人丙○○亦應會對其已投資之公司深感興趣，然被告之女王雅筠於
    偵查中竟陳稱：「只聽我爸爸說，沒有印象聽到投資的事，在大陸時丙○○和我
    爸談投資的事，我並未耳聞。」、「有去上海詢問就學的事及上百貨公司。」（
    見九十年度偵續字第二０四號第五十四頁正、背面），均未見王三井對告訴人丙○○有關公司之事，且告訴人丙○○在大陸時似乎對於投資四百萬元一事亦莫不
    關心，亦與常情有違。
  (五)綜上所述，被告甲○○辯稱四百萬元係經告訴人同意而用於投資大陸事業云云，
    有悖常情而不足採。再者，上開四百萬元係告訴人丙○○、乙○○所有，被告甲○○及王三井僅受託暫時保管，雙方之間並無消費借貸關係，此為被告甲○○所
    知，該四百萬元對被告甲○○及王三井而言，自係他人之物，並非自己之物，故
    被告甲○○明知告訴人丙○○、乙○○並未將此四百萬元用於投資，仍依同案被
    告王三井之指示而將此款項，匯至大陸予王三井，顯有將受託持有他人之物易持
    有為所有，及為自己不法所有意圖至明，且被告甲○○與王三井間有犯意聯絡及
    行為分擔之事實至為明顯，被告甲○○空言辯稱不知情云云，亦難採信，辯護人
    主張被告並無侵占自己持有他人之物，亦有誤會。
  (六)此外，有告訴人丙○○、乙○○於偵查、原審及本院審理時指述明確，復有存摺
    影本二本、報紙之拍賣公告一份附卷可稽，事證明確，被告犯行應堪認定。
二、核被告甲○○所為，係犯刑法第三百三十五條第一項之侵占罪，又被告甲○○與
    其夫王三井間，就上開犯行，有犯意之聯絡及行為分擔，為共同正犯。被告先後
    多次侵占犯行，時間緊接，所犯罪名相同，顯係基於概括犯意為之，應依連續犯
    之規定論以一罪。
三、原審予以被告甲○○論罪科刑，固非無見，惟查被告係基於概括犯意，多次侵占
    犯行，觸犯相同罪名，為連續犯，已如前述，原判決認係單純一罪，容有未合。
    被告甲○○上訴意旨否認犯罪，檢察官循告訴人上訴意旨認量刑過輕，指摘原判
    決不當，雖均無理由，但原判決既有上開可議，自應由本院將原判決撤銷改判。
    審酌被告甲○○並無前科，有卷存臺灣高等法院被告全國前案紀綠表可稽，素行
    良好，本件被告犯罪出於擅自為外甥女投資理財之動機，投資後未能順利回收成
    本，乃始料未及，所侵占之金額四百萬元對告訴人所生損害非輕，迄今猶未與告
    訴人達成和解，及犯後態度等一切情狀，爰量處有期徒刑六月，並諭知易科罰金
    之折算標準，以示懲儆。公訴人起訴雖求處有期徒刑八月，惟被告甲○○係告訴
    人之舅媽，屬三親等姻親，本係至親，而告訴人之父母雙亡，雙方關係自然更加
    密切，此由告訴人將巨額金錢委託被告保管及曾至王三井在大陸住處足證，本件
    被告甲○○及其夫將告訴人委託保管之一部份金錢侵占入己，擅自用於投資事業
    週轉之用，固有不該，然被告甲○○係告訴人目前重要親人，為免雙方怨懟加深
    ，及讓被告甲○○有充裕時間機會籌款賠償，本院認科處有期徒刑六月（得易科
    罰金）為宜，且對被告甲○○已足資教訓，故公訴人之求刑，本院不採。
四、被告甲○○經合法傳喚，無正當理由不到庭，爰不待其陳述逕行判決。
據上論結，應依刑事訴訟法第三百六十九條第一項前段、第三百七十一條、第三百六
十四條、第二百九十九條第一項前段，刑法第二十八條、第五十六條、第三百三十五
條第一項、第四十一條第一項，罰金罰鍰提高標準條例第一條前段、第二條，判決如
主文。
本案經檢察官張其主到庭執行職務。
中    華    民    國      九十二      年      八      月     八   日
                              臺灣高等法院高雄分院刑事第七庭
                                  審判長法官  李春昌
                                        法官  黃憲文
                    法官  莊飛宗
右正本證明與原本無異。
不得上訴。
                                  法院書記官  張明賢
中    華    民    國      九十二      年      八      月    八    日
附錄本判決論罪科刑之法條：
刑法第三百三十五條第一項
意圖為自己或第三人不法之所有，而侵占自己持有他人之物者，處五年以下有期徒刑
、拘役或科或併科一千元以下罰金。


司法院資訊處製作；財團法人民間司法改革基金會備份。
